【裁判字號】    92,瑞簡,62
【裁判日期】    921031
【裁判案由】    債務人異議之訴
【裁判全文】
臺灣基隆地方法院瑞芳簡易庭民事判決  九十二年度瑞簡字第六二號
    原      告  甲○○
    訴訟代理人  盧世欽律師
    被      告  花蓮區中小企業銀行股份有限公司
    法定代理人  林鈞銘
    訴訟代理人  徐建雄
                邱俊哲
當事人間債務人異議之訴事件，本院於民國九十二年十月二十日言詞辯論終結，判決
如下：
    主    文
原告之訴駁回。
訴訟費用新臺幣仟肆佰肆拾陸元由原告負擔。
    事實及理由要領
甲、兩造聲明及陳述：
一、原告方面：被告前曾執假扣押裁定向臺灣基隆地方法院（下稱基隆地院）聲請假
    扣押強制執行，查封原告所有坐落臺北縣瑞芳鎮○○○段魚坑小段九五之三三
    號土地及其上四二四建號之建物，然兩造間並無任何債務糾葛，而被告用供釋明
    假扣押原因所執之借據與本票，均無被告親筆簽名，印文亦非原告所有，原告亦
    未授權他人代為發票、保證行為，爰依強制執行法第十四條第二項之規定提起債
    務人異議之訴，訴請撤銷基隆地院九十一年度民執全勤字第一四六號強制執行程
    序。
二、被告方面：假扣押裁定為執行名義，不能適用於提起債務人異議之訴；且上開強
    制執行程序業已終結，原告並無撤銷上開程序之基礎。另依強制執行法第十四條
    第三項之規定，如有多數得主張之異議原因事實，應一併主張之；其未一併主張
    者，不得再行提起異議之訴，原告前已向臺灣板橋地方法院提起異議之訴而遭駁
    回確定，自不得再行以同一原因事實提起本件異議之訴。
乙、理由要領：
一、按債務人異議之訴，係債務人主張執行名義所示之請求權，有消滅或妨礙債權人
    請求之事由，因此提起訴訟，請求判決不許強制執行，以排除執行名義之執行力
    。蓋執行法院固應依據執行名義，實施強制執行。然執行名義所示請求權之存在
    與內容，有時與執行時實體法之權利狀態並不一致，故就此情以茲救濟，以保護
    債務人，惟其要件係以債權人實體法上之請求有所變動為其必要。查本件查封係
    假扣押保全程序之強制執行，其查封為保全程序未涉債權本身，如對執行法院之
    執行方式或程序有意見，自得依強制執行法第十二條聲明異議之規定行使權利，
    尚不得提起債務人異議之訴。且假扣押之執行名義，並未就請求權之內容為具體
    之表示，無確定私權之效力，依民事訴訟法第五百三十條第一項之規定，假扣押
    之原因消滅或其他命假扣押之情勢變更者，債務人得聲請撤銷該項假扣押裁定，
    故執行名義為假扣押之裁判者，債務人不得提起異議之訴，此為我國司法實務與
    學界之通說見解。
二、查原告係就本院九十一年度民執全勤字第一四六號假扣押強制執行程序，據以提
    起本件債務人異議之訴，依上開說明，顯有未合。原告雖以其因另有支付命令確
    定，無從依民事訴訟法第五百二十九條聲請法院命被告限期起訴尋求救濟，然支
    付命令確定係因相對人即原告未於法定期間聲明異議而生，核與本件原告能否聲
    請法院命被告限期起訴乙節無直接關連，就令事實上因支付命令確定而無另行聲
    請法院命限期起訴之實益，亦非能執此主張得於本件提起債務人異議之訴。況原
    告業已提起確認本票債權不存在之訴訟，現繫屬於臺灣花蓮地方法院，此為兩造
    所不爭，核無原告所稱已無救濟管道之問題。
三、從而，原告就假扣押裁定之執行程序提起債務人異議之訴，為無理由，應予駁回
    。
四、本件訴訟費用為三千四百四十六元（裁判費三千三百元、送達郵費一百四十六元
    ），由原告負擔。
中      華      民      國    九十二    年      十      月    三十一    日
~B臺灣基隆地方法院瑞芳簡易庭
~B    法      官  楊  皓  清
右正本證明與原本無異。
對於本件判決如有不服，應於收受送達後二十日內向本院提出上訴書狀，上訴於本院
合議庭，並按他造當事人之人數附具繕本。
中      華      民      國    九十二    年     十一     月     三       日
~B    法院書記官  郭  廷  耀


司法院資訊處製作；財團法人民間司法改革基金會備份。
